臺灣高等法院臺中分院刑事判決　　　　　　　　　　九十四年度上易字第六五七號
　　上　訴　人　臺灣臺中地方法院檢察署檢察官
　　被　　　告　丙○○
　　　　　　　　乙○○
　　　　　　　　甲○○
右上訴人，因被告背信案件，不服臺灣臺中地方法院九十三年度易字第二六九八號，
中華民國九十四年三月十八日第一審判決（起訴案號：臺灣臺中地方法院檢察署九十
二年度偵字第一三０七七號、第一七三五七號），提起上訴，本院判決如左：
    主  文
上訴駁回。
    理  由
一、公訴意旨略以：被告丙○○係臺中縣神岡鄉農會（下稱神岡鄉農會）總幹事（任
  期自民國六十二年起至九十一年九月間因另案遭羈押停職）。被告陳泳春經被告
    丙○○安排，於八十二年二月間當選為該農會監事，復於八十六年間當選常務監
    事，再於九十年三月起擔任理事長。陳永松係該農會秘書，被告甲○○係該農會
    信用部主任，鄭富雄、陳素娟、許美惠、宋美惠、陳素錦、陳春妹、陳志鴻、陳
    鉑秉（原名陳坤松）等人係該農會信用部徵信授信承辦人員。其等均係為該農會
    處理貸款事務之人。被告乙○○為丙○○之妻，陳康金枝為陳泳春之妻，王振陽
    、江春榮、廖士濱等人為丙○○之朋友，廖士濱曾任職於神岡鄉農會信用部、豐
    洲分部，於八十三年十月間離職（陳永松、鄭富雄、陳素娟、許美惠、王振陽、
    江春榮、廖士濱等七人業經檢察官為緩起訴處分，宋美惠另經檢察官通緝，陳素
    錦、陳春妹、陳志鴻、陳鉑秉、陳康金枝等五人業經檢察官為不起訴處分）。被
    告丙○○、陳永松、被告甲○○、鄭富雄、陳素娟、許美惠、宋美惠等人辦理貸
    款業務，均明知財政部訂定之「個人授信案件徵信處理注意事項」、「農會信用
    部業務管理辦法」、「農會信用部漁會信用部適用銀行法第三十三條之三第一項
    對同一人或同一關係人之授信限額規定」等貸款業務規定暨相關函示之內容，且
    利用人頭借款違反一般貸款原則。而財政部於八十五年二月十六日以台財融字第
    八五五○七五九五號函令：「辦理擔保放款，擔保品之徵提以借款人本人或同戶
    家屬為限。」復於八十五年八月二十九日以台財融字第八五五三五八八五號函令
    ：「不得對其理監事、總幹事及各部門員工，或對與其理監事、總幹事、信用部
    主任或辦理授信職員有利害關係者，辦理擔保放款；惟上開受限制之人員原授信
    案件，如在繳息正常，原授信條件不變之下，准予展期。」被告丙○○等貸款業
    務承辦人，自應遵守前開貸款業務規定及函令。惟被告丙○○自八十二年三月間
    起，至九十年間止，竟基於意圖為自己不法利益之概括犯意，違背其受任之職務
    ，利用被告陳泳春、陳康金枝、被告乙○○、江春榮、廖士濱等人頭名義，提供
    其購買之土地或乙○○名義之土地，連續向該農會辦理多筆貸款金額，並多次辦
    理展期，被告陳泳春、乙○○及甲○○亦分別基於意圖為被告丙○○不法利益之
    共同犯意聯絡，或同意擔任人頭，或未依前揭貸款業務規定翔實辦理徵信、授信
    ，而准予辦理前開貸款或展期，因認被告丙○○、乙○○及甲○○均涉犯刑法第
    三百四十二條背信等罪嫌。
二、茲按，對於檢察官之送達，應向承辦檢察官為之，承辦檢察官不在辦公處所時，
    向首席檢察官為之，為刑事訴訟第五十八條所明定。又刑事訴訟法第五十八條所
    稱之承辦檢察官，基於檢察一體之原則，應不限於原起訴檢察官，到庭執行職務
    實行公訴之檢察官，亦屬承辦檢察官（參照最高法院七十三年台上字第四一六四
    號判例意旨）。次按，刑事訴訟法於九十二年修正公布第一百五十四條等條文，
    於九十二年九月一日起採用所謂交互詰問之證據法則後，各法院為適用交互詰問
    之規定，大多採取公訴檢察官及起訴檢察官之配置，換言之，蒞庭檢察官及起訴
    檢察官，均可謂承辦檢察官，斯時，判決書之如何送達，因涉及上訴期間之起算
    ，各法院採取大同小異之作法，臺中地院更開會決定，將判決書連同送達證書送
    交蒞庭檢察官外，另將判決書送達一份予起訴檢察官（但無送達證書之簽收問題
    ），此有該院九十二年之會議記錄在卷可稽，並有本院自九十二年九月一日起，
    受理轄區各法院上訴案件，於案卷內可見個案判決，均送達予蒞庭檢察官之送達
    證書可供核對，足見蒞庭檢察官係承辦檢察官，應為各法院之共識，且臺中地院
上開送達已行之多年，運作亦無困難，合先敘明。
三、再按，提起上訴，應於送達判決後十日內為之，刑事訴訟法第三百四十九條規定
    甚明。本院經查，原審於九十三年十二月六日受理九十三年易字第二六九八號案
    件後，受命法官調取同院九十一年重訴二六七七號案之起訴書，即訂期於九十四
    年一月十四日行準備程序，當日，被告四人、選任辯護人及「檢察官陳義忠」均
    到庭，檢察官並起稱「被告丙○○、乙○○、甲○○部分，是否有連續犯的關係
    ，請鈞院先行斟酌，至於陳泳春部分，再具狀補陳」，此有該案之筆錄在卷可稽
    。其後，原審就被告丙○○、乙○○、甲○○三人部分，評議後，於九十四年三
    月十八日，以『經查：被告丙○○、乙○○及甲○○前因與林敏霖、林敏榮共同
    基於意圖為林敏霖、林敏榮不法利益，而違背其受託任務之犯意聯絡，自七十九
    年一月十七日起，至八十九年十二月五日止，連續多次由林敏霖提供人頭為貸款
    戶，向神岡鄉農會辦理合計一○九筆之貸款，經臺灣臺中地方法院檢察署檢察官
    認其等均涉犯刑法第三百四十二條背信罪嫌，而以九十一年度偵字第一五五○一
    、一八八八六、一八八九七、二一八五四號提起公訴，於九十一年十一月十五日
    繫屬於本院，由本院以九十一年度重訴字第二六七七號案件審理中（下稱前案，
    迄今尚未審結），有前揭起訴書一份附卷可參。據上可知，本案與前案之真正貸
    款人、提供之擔保品、借用之人頭，或有不同，惟前開兩案之犯罪時間多所重疊
    ，均係利用被告丙○○、甲○○任職神岡鄉農會期間，違背受任之職務，違反貸
    款業務規定及函令，而核准放款，且犯罪手法均係借用他人名義辦理貸款（即利
    用人頭貸款），由被告丙○○指示相同之貸款人員，違反前開貸款規定，故意高
    估擔保品之價值及相關貸款人、保證人之償債信用，而為高額放款及展期，所生
    之損害，亦均係造成神岡鄉農會龐大之逾期放款，足認被告丙○○、乙○○及甲○○於本案中之犯罪事實，與前案之犯罪事實，顯係基於背信之概括犯意而為之
    ，具有連續犯之裁判上一罪關係，應為前案起訴效力所及，是被告丙○○、乙○○及甲○○於本案所犯之背信犯行，既經臺灣臺中地方法院檢察署檢察官就犯罪
    事實之一部即前案起訴在先，依同法第二百六十七條之規定，其效力既及於全部
    ，亦無從就其他部分重行起訴，本案公訴人就同一案件向本院重複起訴，且繫屬
    在後』為由，不經言詞辯論，諭知不受理之判決。並於九十四年三月三十日送達
    判決書於檢察官陳義忠收受，亦有該送達證書可憑（參見原審影印卷一三九頁）
    ，揆諸上述說明，蒞庭檢察官既有到庭陳述意見，堪認係承辦檢察官，則該判決
    書之送達，難謂不生效力。
四、次查，原審另於九十四年四月二十二日送達判決予檢察官，由檢察官謝名冠收受
    ，此有該院送達證書在卷可稽（參見原審影印卷一四六頁），惟觀諸該二份送達
    證書，可見一三九頁右下方有送達人、送件日期戳，左上角有送達證書收訖戳，
    而一四六頁右下角僅有「廖朝玄」、左上角亦無送達證書收訖戳，顯見該兩次之
    送達，外觀上可明顯看出第一次之送達，與臺中地院開會決定之送達規定相合。
    嗣本院函請原審查明一四六頁送達證書之廖朝玄為何人，何原因再送達一次，據
    該院覆稱「廖朝玄係執達員‧‧‧對承辦檢察官送達本件判決書，乃屬知會性質
    ，與對公訴檢察官之送達性質，並不相同，故一四六頁送達證書並未蓋用送達證
    書收訖章」，足見原審亦認三月三十日之第一次送達，即係對承辦檢察官之送達
    ，且該次送達即合法生效，均極明顯，要堪認定，則依上所述，該案之上訴期間
    ，至四月九日即屆滿，惟該日係星期六，依民法第一百二十二條規定，應以休息
    日之次日代之，是應至四月十一日（星期一）即行屆滿，惟檢察官遲至九十四年
    四月二十九日始向原審提出上訴書狀，此有上訴狀戳記可稽，顯已逾越上訴期間
    ，甚為明顯。檢察官嗣就本院函查事項之補提意見，雖稱「該案未經言詞辯論，
    應以起訴檢察官收受日為準」云云，但依前所論，本案有行準備程序，蒞庭檢察
    官並出庭陳述意見在卷，則檢察官上訴補充說明，自嫌無憑，難以採取。從而，
    蒞庭檢察官既堪認係承辦檢察官，且合法收受原審判決之送達在案，則上訴期滿
    後，再由起訴檢察官提起上訴，其上訴自堪認已逾期，應由本院依法判決上訴駁
    回，並不經言詞辯論為之。
五、又原審係判決該三人公訴不受理，此程序判決不生既判力，檢察官如於本案確定
    後，自可另行併辦，或另行依法起訴，附此載明。
據上論結，應依刑事訴訟法第三百六十七條前段、第三百七十二條，判決如主文。
中      華       民       國    九十四    年      六      月      七    日
                                  臺灣高等法院臺中分院刑事第一庭
                                        審判長法  官  陳  紀  綱
                                    法  官  陳  登  源
                                              法  官  蔡  聰  明
右正本證明與原本無異。
不得上訴。
                                              書記官  郭  振  祥
中        華        民        國    九十四    年    六     月    八     日
                                                                        Ｉ
